臺灣高等法院民事裁定
110年度抗字第244號
抗  告  人  莊火松

上列抗告人因與相對人陳光爐間請求損害賠償事件，對於中華民
國109年12月25日臺灣宜蘭地方法院109年度重訴更一字第1號所
為裁定提起抗告，本院裁定如下： 
    主  文
抗告駁回。
抗告費用由抗告人負擔。
    理  由
一、本件抗告意旨略以：伊於臺灣宜蘭地方法院（下稱原法院）
    109年度易字第180號傷害案件（下稱系爭傷害刑事一審案件
    ）刑事訴訟程序附帶提起民事訴訟，請求相對人損害賠償，
    伊所提為刑事附帶民事訴訟，應毋庸繳納裁判費，原法院於
    民國109年8月6日上午9時30分已開庭，且伊曾對原法院109
    年8月27日109年度重訴字第60號裁定提起抗告，經本院以10
    9年10月12日裁定伊抗告有理由，原裁定以伊未繳納裁判費
    而駁回伊之起訴，尚有未洽，爰依法提起抗告，請求廢棄原
    裁定等語。　
二、按因犯罪而受損害之人，於刑事訴訟程序得附帶提起民事訴
    訟，對於被告及依民法負賠償責任之人，請求回復其損害，
    刑事訴訟法第487條第1項定有明文。又按因犯罪而受損害之
    人，於刑事訴訟程序固得附帶提起民事訴訟，對於被告請求
    回復其損害，但其請求回復之損害，以被訴犯罪事實所生之
    損害為限，否則縱令得依其他事由，提起民事訴訟，亦不得
    於刑事訴訟程序附帶為此請求（最高法院108年台抗字第753
     號裁定、60年台上字第633號判例意旨參照）。另按因刑事
    附帶民事訴訟本質上與一般民事訴訟無異，故刑事附帶民事
    訴訟經刑事庭依刑事訴訟法第504條第1項規定裁定移送於同
    院民事庭後，民事庭如認其不符同法第487條第1項規定之要
    件時，應許原告得繳納裁判費，以補正起訴程式之欠缺（最
    高法院108年度台抗大字第953號裁定意旨參照）。準此，附
    帶民事訴訟由刑事庭移送民事庭後，依刑事訴訟法第490條
    但書規定，既應適用民事訴訟法之規定辦理，其起訴如有應
    繳而未繳納裁判費者，民事庭得依民事訴訟法第249條第1項
    但書規定，定期先命補正，其未遵命補正者，得依同條項本
    文規定，以起訴不合法而駁回之。
三、經查：
　㈠系爭傷害刑事一審案件認相對人於108年3月27日上午8時許遭
    抗告人辱罵，抗告人基於傷害人之身體之犯意，以右腳踢向
    相對人，相對人亦基於傷害人之身體之犯意追逐抗告人並向
    其揮拳，雙方旋即發生拉扯互毆，相對人因此受有手挫傷、
    髖挫傷、頭皮挫傷、掌骨頸部閉鎖性骨折等傷害，抗告人則
    受有左耳紅、頭、腰等處疼痛等傷害等情，並判決抗告人犯
    公然侮辱罪，處拘役20日，又犯傷害罪，處有期徒刑2月，
    均得易科罰金；相對人犯傷害罪，處拘役10日，得易科罰金
    等情，有系爭傷害刑事一審案件判決在卷可參（見原審卷第
    13至19頁）。抗告人則請求相對人應就上開傷害行為，賠償
    抗告人新臺幣（下同）3,000萬元本息乙節，有刑事附帶民
    事起訴狀在卷可據（見原法院109附民卷第7至11頁）。
　㈡又原法院以抗告人所提附帶民事訴訟係於刑事訴訟起訴後第
    一審辯論終結後，提起上訴前為之，於109年8月27日以109
    年度重訴字第60號裁定駁回；抗告人提起抗告，經本院於10
    9年10月12日以109年度抗字第1287號裁定以：「抗告人係於
    109年4月24日下午2時7分許具狀對相對人提起刑事附帶民事
    訴訟，係於原法院系爭傷害刑事一審案件於109年4月24日上
    午11時46分言詞辯論終結後始為之，而與刑事訴訟法第488
    條規定之起訴時間未合......，應許抗告人得繳納裁判費，
    以補正起訴程式之欠缺，原法院109年8月27日以109年度重
    訴字第60號裁定未先定期命抗告人繳納裁判費，逕以抗告人
    所提起之訴不合於刑事附帶民事訴訟要件為由，依民事訴訟
    法第249條第1項第6款規定，以原裁定駁回抗告人此部分之
    訴及假執行之聲請，尚有未洽。......」為由，廢棄上開裁
    定，發回原法院等情，有上開裁定在卷可參（見原審卷第10
    1至102頁、第133至135頁），並經調取本院109年度抗字第1
    287號卷宗核閱無訛。原法院民事庭乃於109年12月1日裁定
    命抗告人繳納第一審裁判費（見原審卷第123頁），以補正
    起訴程式之欠缺，自屬於法有據。抗告人經合法送達上開補
    費裁定，逾期仍未補正，有送達證書、原法院民事科查詢簡
    答表可據（見原審卷第125至127頁、第151頁），故原裁定
    依民事訴訟法第249條第1項第6款規定，裁定駁回抗告人之
    訴及假執行之聲請，於法自無不當。
四、綜上所述，抗告人提起本件刑事附帶民事訴訟，核與刑事訴
    訟法第488條規定之要件不符，雖經原法院刑事庭以裁定移
    送民事庭，惟經原法院民事庭以原裁定命補正而未為，仍屬
    起訴不備其他要件而為不合法。原裁定駁回抗告人之起訴及
    其假執行之聲請，核無不合。抗告意旨猶執前詞，指摘原裁
    定不當，求予廢棄，非有理由，應予駁回。
五、據上論結，本件抗告為無理由，裁定如主文。
中　　華　　民　　國　　110 　年　　3 　　月　　4 　　日
                  民事第十七庭  
                      審判長法  官  黃雯惠
                            法  官  華奕超
                            法  官  林佑珊
正本係照原本作成。
本裁定除以適用法規顯有錯誤為理由外，不得再抗告。如提起再
抗告，應於收受送達後10日內委任律師為代理人向本院提出再抗
告狀。並繳納再抗告費新臺幣１千元。
中　　華　　民　　國　　110 　年　　3 　　月　　4 　　日

  　　　　　　　　　　　　　書記官  戴伯勳